臺灣高等法院臺南分院刑事判決　　　　　　九十三年度交上更(一)字第五五七號Ｃ
　　　上　訴　人　臺灣臺南地方法院檢察署檢察官
　　　被　　　告　甲　○　○
右上訴人因被告公共危險案件，不服臺灣臺南地方法院九十年度交訴字第二五二號中
華民國九十年九月四日第一審判決（起訴案號：臺灣臺南地方法院檢察署九十年度偵
字第三五一○號），提起上訴，經本院判決後，發回更審，本院判決如左：
      主      文
原判決撤銷。
甲○○駕駛動力交通工具肇事，致人傷而逃逸，處有期徒刑陸月，如易科罰金，以
佰元折算壹日。緩刑貳年。
      事      實
一、甲○○於民國八十九年十二月九日下午十五時許，駕駛車牌號碼ＨＴ─Ｏ二六九
    號自小客車在台南市○區○○路二二七號前騎樓地作『西向東』倒車時，衝撞到
    行抵該處由乙○○所駕駛車牌號碼ＮＪＪ─Ｏ三三號重機車肇事，致使乙○○當
    場人車倒地並因而受有『右膝挫傷合併膝前滑囊炎』之傷害（傷害部分，已撤回
    告訴），詎甲○○於肇事發生後，竟逕自駕車逃離現場，經不詳姓名路人記下肇
    事車號並將倒地之乙○○扶起，嗣乙○○於自行就醫後持肇事車號向警方報案；
    同年十二月十一日經警方循肇事車牌號碼，將甲○○查獲。
二、案經台南市警察局第一分局報請臺灣臺南地方法院檢察署檢察官偵查起訴。
      理      由
甲、程序部分：被告以外之人於審判中死亡，其於檢察事務官、司法警察官或司法警
    察調查中所為之陳述，經證明具有可信之特別情況，且為證明犯罪事實之存否所
    必要者，得為證據，刑事訴訟法第一百五十九條之三定有明文。本件被害人乙○
    ○已於九十三年一月一日死亡，此有戶籍謄本（本院卷第三十五頁）附卷可稽。
    依上開規定被害人乙○○於警訊陳述，仍得為證據，先予敘明。
乙、實體部分：
一、訊據被告固坦承有於前述時、地，駕車不慎擦撞被害人乙○○所騎乘機車，而造
    成被害人乙○○受有『右膝挫傷合併膝前滑囊炎』傷害之事實，惟矢口否認涉有
    前揭犯行，辯稱：伊當時確實不知道有撞到人，因車窗關著，沒聽到路人喊叫聲
    音，伊當時在騎樓倒車出來到對向車道，伊不知道有撞到被害人，故伊並非故意
    逃逸，而伊的車子放在外面，常被擦撞，所以伊沒有注意到車子有無新擦撞痕跡
    等語。
二、惟查：
（一）被告甲○○有於前述時、地，駕車不慎擦撞被害人乙○○所騎乘機車，而造成
      被害人乙○○受有『右膝挫傷合併膝前滑囊炎』傷害之事實，業據被告於警訊
      時及偵審中坦承屬實，核與被害人乙○○於警訊、偵訊時所指訴之情節亦相符
      合，並有財團法人台灣基督長老教會新樓醫院診斷證明書一紙（警卷第十一頁
      ）在卷可參。
（二）被害人乙○○分別在警訊及偵查中指稱：「對方（被告）肇事後應該有聽見（
      聲音），且我和現場另二名小姐喊叫對方，對方卻置事不理。」（警訊第三頁
      反面）、「案發被告倒車撞到我的機車，當時被告的自小客車突然倒車撞到我
      機車尾燈，我人車倒地受傷，我爬起來後有大聲叫被告停車，但被告駕車走了
      ．．．．我當時認為被告很不道德所以才提出告訴，後來警察依照我提供車號
      找到被告，他才和我和解。」（偵卷第四頁反面）等語，堪稱指訴綦詳。
（三）被告甲○○於警訊中供承：「（問：您作倒車時有無看後視鏡或將頭伸出窗外
      ？）我有看後視鏡及將頭伸出窗外查看。」（警卷第二頁）等情，查被告車輛
      倒車肇事致被害人『人車倒地』受傷時，是時在場二名女子（小姐）及被害人
      均同時出聲叫喊；按車輛在倒車行進中，車速應極為緩慢，而被告頭部既伸出
      車外，在車輛碰被害人機車倒地之瞬間，既有被害人及在場人等多人同聲發出
      喊叫，被告應有聽聞，況一般車輛駕駛人在車輛『倒車』行進中，注意力通常
      較一般正常行駛車輛大為提高，故被告事後辯稱案發時『車窗關閉』至未聽到
      被害人等人叫喊云云，核與事實不符，不足採信。
（四）按一般證人基於人性之弱點以及事後已和解，避免得罪涉案被告之考量，往往
      有在嗣後翻異前供而改為有利於被告證述之現象，藉以減輕被告刑責，避免被
      告仇視，法院對證人所為前後矛盾不一之證詞，不宜僅依表面觀察，發現其一
      有矛盾情形即全然摒棄不採，亦不應依證人事後之翻供即認其原先之證詞不實
      ，法院為確實發現真實，仍有必要依前述證人人性弱點之角度深切觀察其前後
      所為不同之證述，何者係真實可信，何者係事後為減輕被告刑責所為迴護之詞
      ，而不應採信，以作為判決之依據。經查本件被害人於原審審理時到庭述稱：
      「他（被告）車原停在騎樓，他要倒車出來停止，我剛好騎車過來，他右後保
      險桿撞到我機車尾燈，我控制不住，就跌倒了，我叫他，但他好像沒有聽到，
      當時有一小姐還幫我把機車扶起來，我們叫他，他車窗關著，向東門路方向開
      走了，我們沒有拍他車，他當時沒看我，應該是沒看到我們，他後來有向警察
      說，他當時有倒車，但不知有撞到人，他有與我和解。」等語，按被害人乙○
      ○八十九年十二月十九日已與被告達成新台幣二萬元和解，原審審理時係九十
      年八月二十三日，故被害人乙○○所述事後說詞大異其前，此部份改敘係被害
      人於和解成立後曲意迴護被告之詞，應無疑義；按本件被告案發時係緩慢進行
      倒車，行進中理應會時時轉頭專注其車輛後方情狀，況被告在警訊中自承「我
      有看後視鏡及將頭伸出窗外查看。」（警卷第二頁），在車輛碰撞倒機車後（
      致人車倒地並使機車後燈破裂、足見碰撞力道應屬不輕），被告當有知覺，其
      猶逕自駕車離去，故被告顯有肇事後逃避責任擅棄被害人於不顧之故意。
（五）綜上所述，本件事證已臻明確，被告所辯，無非卸責之詞，不足採信，犯行堪
      以認定。
三、核被告甲○○上開所為，係犯刑法第一百八十五條之四之罪，原審未據詳查，遽
    為被告無罪之諭知，容有未洽，檢察官上訴意旨，指原審採證不當，被告應成立
    犯罪，為有理由，自應由本院予以撤銷改判，爰審酌被告之品行良好、一時失慮
    致罹刑典、所生危害非大，被害人損失微小，且已與被害人達成和解，賠償損失
    及犯罪後之態度等一切情狀，量處被告以有期徒刑陸月。又按刑法第四十一條已
    於九十年一月十二日修正施行，依修正前刑法第四十一條規定：「犯最重本刑為
    三年以下有期徒刑以下之刑之罪，而受六月以下有期徒刑或拘役之宣告，因身體
    、教育、職業或家庭之關係，執行顯有困難，得以一元以上三元以下折算一日，
    易科罰金。」而修正後之該條第一項規定：「犯最重本刑為五年以下有期徒刑以
    下之刑之罪，而受六個月以下有期徒刑或拘役之宣告，因身體、教育、職業、家
    庭之關係或其他正當事由，執行顯有困難者，得以一元以上三元以下折算一日，
    易科罰金。但確因不執行所宣告之刑，難收矯正之效，或難以維持法秩序者，不
    在此限。」被告行為後，法律已修正變更，而依修正後之刑法第四十一條第一項
    前段規定，已將得易科罰金之範圍擴大適用，經比較新舊法結果，以新法較有利
    於被告，依刑法第二條第一項前段之規定，應適用裁判時之法律，即依修正後刑
    法第四十一條第一項前段之規定，就所處有期徒刑六月諭知易科罰金之折算標準
    ，以資懲儆，另查被告曾受有期徒刑以上刑之宣告，惟係在六十九年間違反票據
    法，已於七十二年五月八日執行完畢有卷內前科表可查（本院卷第十三、十四頁
    ），經此偵審教訓，且已和被害人以新台幣二萬元和解，此有台南市東區調解委
    員會調解書可憑（本院卷第二十三頁），應知警惕諒無再犯之虞，本院認所宣告
    之刑，以暫不執行為適當，併諭知緩刑二年，以勵自新。
據上論斷，應依刑事訴訟法第三百六十九條第一項前段、第三百六十四條、第二百九
十九條第一項前段、刑法第二條第一項前段、第一百八十五條之四、刑法第四十一條
第一項前段、第七十四條第二款，罰金罰鍰提高標準條例第二條，判決如主文。
本案經檢察官劉得鉦到庭執行職務。
中    華    民    國      九十四      年      一      月      三十一    日
                                  臺灣高等法院臺南分院刑事第六庭
                                      審判長法官  董    武    全
                                            法官  吳    永    宋
                                            法官  侯    明    正
右正本證明與原本無異。
如不服本判決，應於判決送達後十日內向本院提出上訴狀，其未敘述理由者並應於提
出上訴狀後十日內向本院補提理由書（應附繕本)。
                                      法院書記官  李    育    儒
中    華    民    國      九十四      年      二      月      二        日
附錄法條：
刑法第一百八十五條之四：駕駛動力交通工具肇事，致人死傷而逃逸者，處六月以上
                        五年以下有期徒刑。
